【裁判字號】    91,交易,729
【裁判日期】    920708
【裁判案由】    業務過失傷害
【裁判全文】
臺灣桃園地方法院刑事判決                        九十一年度交易字第七二九號
    公  訴  人  臺灣桃園地方法院檢察署檢察官
    被      告  丙○○
右列被告因業務過失致死案件，經檢察官提起公訴（九十一年度偵字第一一九九一一
號），本院判決如左：
    主  文
丙○○從事業務之人，因業務上之過失傷害人致重傷，處有期徒刑陸月，如易科罰金
，以參佰元折算壹日。
    事  實
一、丙○○平日以替人載送貨物為業，以駕駛小貨車為附隨業務，係從事業務之人。
    於民國九十一年三月九日上午八時三十分許，駕駛車牌號碼二Ｄ─○一二七號自
    用小貨車，沿桃園縣楊梅鎮○○○路內側車道往楊梅方向行駛，行至中山南路與
    東昇路設有閃光黃燈之交岔路口處，本應注意汽車行駛至交岔路口，其行駛應遵
    守燈光號誌，如遇閃光黃燈號誌之交岔路口時，車輛應減速接近，注意安全，小
    心通過，且應注意車前狀況，隨時採取必要之安全措施，於當時天晴有自然日光
    、路面狀態乾燥、無缺陷，道路無障礙物且視距良好等情形，客觀上並無不能注
    意之情事，竟疏未注意，適有甲○○騎乘腳踏車橫越中山南路，亦疏未遵守道路
    交通號誌，行經設有閃光紅燈號誌路口，未先停止於交岔路口前，讓幹道車優先
    通行後，即驟然往前續行。丙○○未到停止線前已發現甲○○所騎乘腳踏車已過
    中間分隔島，即將行至其行駛之車道，竟未減速慢行，仍以五、六十公里時速前
    行，於甲○○行至其所行駛車道時，閃煞不及，其所駕駛之上開右前側車頭，直
    接撞擊甲○○，致甲○○當場人車倒地，受有外傷性顱內出血合併顱骨骨折、左
    側第五到第九肋骨骨折、左側腳骨骨折及左側間關節半脫位等傷害，並因而導致
    其左側肢體癱瘓，行動不便，移位困難，日常生活無法自理，須依賴他人長期照
    顧等於身體及健康難治之重傷害。丙○○肇事後，在偵查機關尚不知孰為犯罪嫌
    疑人時，主動向前來處理的警員賴宇晟表示為其駕車肇事，而自首接受裁判。
二、案經丙○○自首、臺灣桃園地方法院檢察署檢察官指定代行告訴人乙○○代行告
    訴及臺灣桃園縣警察局楊梅分局報告臺灣桃園地方法院檢察署檢察官偵查起訴。
    理  由
一、訊據被告丙○○固坦承駕駛上開自小貨車，於右述時、地駕車肇事，而致被害人
    甲○○受有右述傷害等情不諱，惟矢口否認有何過失傷害之犯行，辯稱：被害人
    甲○○是騎自行車加速橫越，致其雖有踩煞車仍閃避不及云云。惟查：
  (一)肇事路段係設有閃光號誌之交岔路口，被告行駛之道路設有閃光黃燈，此有道路
    交通事故調查報告表及現場照片可稽（參偵卷第七、十、十一頁）。被告於警訊
    時供稱：伊於中山南路與東昇路口，有看到對方之腳踏車從對面橫越馬路，伊馬
    上減速，但對方就加快速度欲過馬路等語（參偵卷第五頁）；嗣於偵查中供稱：
    伊走中山南路，至東昇路口，對方騎腳踏車衝出來，當時伊還未到斑馬線即看到
    他，伊即將車往外打等語（參偵卷第十九頁）；其後於本院調查時供稱：在快到
    停止線，尚未到前即已看到被害人（參本院九十二年一月十七日訊問筆錄），看
    到被害人時，被害人已過了分隔島，要到伊的車道了等語（參本院九十二年二月
    二十一日訊問筆錄）。按「汽車行駛至交岔路口，其行進、轉彎，應依左列規定
    ：一、應遵守燈光號誌，．．．。」、「汽車行駛時、駕駛人應注意車前狀況，
    ．．．並隨時採取必要之安全措施。」，道路交通安全規則第一百零二條第一項
    第一款、第九十四條第三項分別定有明文；又按「閃光黃燈表示『警告』，車輛
    應減速接近，注意安全，小心通過。」，道路交通標誌標線設置規則第二百十一
    條第一項第一款亦有明定。經查，肇事當時天晴有自然日光、路面狀態乾燥、無
    缺陷，道路無障礙物且視距良好等情形，被告復領有適當之駕駛執照，對於上開
    規定應當知之，且當時並無不能注意之情事，詎被告竟疏於注意，違反上開規定
    ，行至設有閃光黃燈號誌之交岔路口，在未到停止線前，已發現被害人橫越馬路
    ，且已越過分隔島，即將進入其行駛之車道，竟未減速慢行，注意安全，小心通
    過，復未注意車前狀況，驟然前行，於被害人行至其行駛之車道時，直接撞上被
    害人，致被害人當場人車倒地，其有過失甚明。至於被害人甲○○騎乘腳踏車，
    疏未遵守道路交通號誌，行經設有閃光紅燈號誌路口，未先停止於交岔路口前，
    讓幹道車優先通行後，即驟然往前續行，致遭被告之上開車輛撞擊，亦有過失，
    惟依法被告仍難辭其過失之責。
  (二)公訴意旨認被害人係牽車過馬路之行人，無非係以代行告訴人乙○○所指訴：其
    父親一向是牽腳踏車過馬路，不可能騎腳踏過馬路為其論據。惟查，代行告訴人
    在車禍當時並不在現場，其所為之陳述，純為個人猜測之詞，不足憑採。而質之
    證人丁○○於本院調查時亦結證稱：並未看到被害人如何過馬路，是聽到碰一聲
    才往馬路看等語（參本院九十二年二月二十一日訊問筆錄），因此，證人丁○○
    之證詞，亦不足以證明被害人當時係手牽腳踏車步行橫越馬路之事實。嗣本院依
    職權委請法務部法醫研究所依被害人當時所受之傷勢，及現場照片等證據，鑑定
    被害人當時究竟係步行或騎乘腳踏車橫越馬路，經該研究所鑑定認為：根據送
    鑑行政院衛生署桃園醫院傷害診斷證明書記載：「甲○○．．．診斷為(1)外傷性
    顱內出血合併顱骨骨折。(2)左側第六到第九肋骨骨折。(3)左側腳骨折。(4)左側肩
    關節半脫位。」，未記載右側身體之受傷情形。根據送鑑楊梅分局楊梅所處理
    交通事故現場及蒐證相片五張顯示：(1)車號二Ｄ─○一二七貨車，停於「過馬路
    ，將進入斑馬線處（外車道）」。(2)腳踏車左側倒地，倒在斑馬線內，近路邊線
    端、後輪在左前方，越過斑馬線。(3)傅某左側倒地，頭在右前方之路邊線上、面
    向路中間。身體斜向在後、腳接近腳踏車。(4)一橘紅色帽子，在斑馬線中間、腳
    踏車之前輪前方。由以上現場及傅某傷勢推論，傅某車禍時，騎車的機率比牽車
    的機率高，此有該研究所九十二年六月三日法醫理字第○九二○○○一六三四號
    函在卷可按，是堪信被告所供：被害人甲○○係騎車過馬路一節，確為事實，代
    行告訴人所指訴：被害人係牽車過馬路等語，不足採信。
  (三)其次，本案偵查中，檢察官曾委請臺灣省桃園縣區車輛行車事故鑑定委員會就本
    件車禍事故進行鑑定，認被告駕駛自小貨車行近行人穿越道前未暫停讓行人先行
    通過為本件車禍事故之肇事原因，此有該會九十一年十一月一日九十一府車鑑桃
    字第九一一一四九號函暨鑑定意見書可書，惟該委員會係以被害人牽車過馬路之
    前提事實進行鑑定，核與本案所認定被害人係騎乘腳踏車橫越馬路之事實不合，
    是該項鑑定意見，自難資為本案認定之依據，附此敘明。
  (四)被害人甲○○因此車禍事故受有受有外傷性顱內出血合併顱骨骨折、左側第五到
    第九肋骨骨折、左側腳骨骨折及左側間關節半脫位等傷害，此有行政院衛生署桃
    園醫院傷害診斷證明書在卷可稽（參偵卷第八頁）。且被害人因該項傷害結果，
    已形成吞嚥困難，左側肢體癱瘓，移位困難，日常生活無法自理，須依賴他人長
    期照顧等情況，亦有行政院衛生署桃園九十二年一月三十日九一桃醫醫秘字第一
    一○三二五號函在卷可資參酌，足認被害人所受之上開傷害，於其身體及健康已
    達難治之重傷害情況。且此一傷害狀況，與被告之上開過失行為，確有相當因果
    關係。
  (五)綜合上述，本件事證明確，被告犯行洵堪認定。
二、按被告丙○○平日以替人載送貨物為業，以駕駛小貨車為附隨業務，係從事業務
    之人。是核被告所為，係犯刑法第二百八十四條第二項後段之業務過失致重傷罪
    。被告於偵查機關尚不知孰為犯人之前，而於警員賴宇晟到場處理時主動表示其
    為肇事者，業據證人即當時處理警員賴宇晟於本院調查時到庭作證屬實，事後接
    受本院之審理，已符合刑法第六十二條前段自首規定之要件，應依該規定減輕其
    刑。爰審酌本件車禍事故被告及被害人雙方之過失程度，被害人所受之傷勢情況
    嚴重，而被告迄未與被害人達成和解，賠償其損害等一切情狀，量處如主文所示
    之刑，並諭知易科罰金之折算標準。
據上論斷，應依刑事訴訟法第二百九十九條第一項前段，刑法第二百八十四條第二項
後段、第六十二條前段、第四十一條第一項前段，罰金罰鍰提高標準條例第一條前段
、第二條，判決如主文。
本案經檢察官許曉微到庭執行職務。
中      華      民      國    九十二    年      七      月      八      日
                                臺灣桃園地方法院刑事第四庭
                                    審判長法  官  陳  世  宗
                                          法  官  邱  滋  杉
                                          法  官  李  桂  英
右正本證明與原本無異。
如不服本判決，應於判決送達後十日內向本院提出上訴狀( 應附繕本 )，上訴於
臺灣高等法院。
                                          書記官  張  淑  芬
中      華      民      國    九十二    年      七      月     十四     日
附論罪科刑法條之依據
刑法第二百八十四條第二項後段：
中華民國刑法第二百八十四條
 (過失傷害罪)
因過失傷害人者，處六月以下有期徒刑、拘役或五百元以下罰金，致重傷
者，處一年以下有期徒刑、拘役或五百元以下罰金。
從事業務之人，因業務上之過失傷害人者，處一年以下有期徒刑、拘役或
一千元以下罰金，致重傷者，處三年以下有期徒刑、拘役或二千元以下罰
金。


司法院資訊處製作；財團法人民間司法改革基金會備份。
